【裁判字號】    98,交易,235
【裁判日期】    980630
【裁判案由】    過失傷害
【裁判全文】
臺灣臺中地方法院刑事判決             98年度交易字第235號
公  訴  人  臺灣臺中地方法院檢察署檢察官
被      告  甲○○
選任辯護人  楊振裕律師
上列被告因過失傷害案件，經檢察官提起公訴（98年度調偵字第
203號），本院判決如下：
    主    文
甲○○犯過失傷害致人重傷罪，處有期徒刑參月，如易科罰金，
以新臺幣壹仟元折算壹日。
    犯罪事實
一、甲○○於民國九十七年七月七日中午十二時二十五分許，駕
    駛牌照號碼為二四三二─ＳＬ號自小客車，沿臺中市○○○
    路由文心南一路往文心南二路方向行駛，途經向心南路與京
    展街無號誌之交岔路口時，應注意轉彎車應暫停讓直行車先
    行。而依當時情形，又無不能注意之情事，竟疏於注意，左
    轉京展街時，未讓沿向心南路對向車道直行、超速行駛之乙
    ○○所騎乘之牌照號碼ＦＤＧ─九００機車先行，二車發生
    碰撞，乙○○人車倒地，致乙○○受有右膝關節開放性骨折
    併脫臼（右膝內側副膝韌帶斷裂、前十字韌帶斷裂、股四頭
    肌斷裂、髖骨粉碎性骨折、股骨幹及脛骨平台粉碎性骨折）
    而右膝關節有永久機能障礙，經治療後現仍右膝關節變重變
    形，膝外側關節面完全磨損消失，嚴重減損膝關節之機能，
    包括屈曲困難及關節不穩，關節炎疼痛及不適，若持續疼痛
    或變形加劇則須考慮人工膝關節，而嚴重減損一肢之機能之
    重傷害。甲○○於肇事後未離開現場，並在據報趕往現場處
    理之員警面前當場承認為肇事人而自首而接受裁判。
二、案經乙○○告訴臺灣臺中地方法院檢察署檢察官偵查起訴。
    理    由
一、按現行刑事訴訟法為保障被告之反對詰問權，排除具有虛偽
    危險性之傳聞證據，以求實體真實之發見，於該法第一百五
    十九條第一項明定被告以外之人於審判外之言詞或書面陳述
    ，除法律有規定者外，不得作為證據。又被告以外之人於審
    判外之陳述，雖不符前四條之規定（即刑事訴訟法第一百五
    十九條之一至同條之四），而經當事人於審判程序同意作為
    證據，法院審酌該言詞陳述或書面陳述作成時之情況，認為
    適當者，亦得為證據；當事人、代理人或辯護人於法院調查
    證據時，知有第一百五十九條第一項不得為證據之情形，而
    未於言詞辯論終結前聲明異議者，視為有前項之同意，刑事
    訴訟法第一百五十九條之五定有明文。本件檢察官、被告及
    辯護人並未就卷內證據資料之證據能力有所爭執，且迄於言
    詞辯論終結前，均未主張有刑事訴訟法第一百五十九條第一
    項不得為證據之情形，是應認已同意卷內證據均得作為證據
    ，且經本院審酌後，認無不適當之情形，應認本案調查之卷
    內證據均有證據能力，合先敘明。
二、上開時、地發生車禍肇事致告訴人乙○○受傷之事實，業據
    被告甲○○自白不諱，核與告訴人乙○○指訴之情節相符，
    並有道路交通事故現場圖、道路交通事故調查報告表(一)、(二)
    、中山醫學大學附設醫院診斷證明書、澄清綜合醫院中港分
    院診斷證明書各一份、現場照片十八幀附卷可稽。按車輛行
    駛時，駕駛人應注意轉彎車應暫停讓直行車先行。道路交通
    安全規則第一百零二條第一項第七款定有明文。被告駕車自
    應注意上述道路交通安全規定。且依當時路況，又無不能注
    意之情形，竟疏不注意為之，以致肇事，致人受重傷，被告
    應有過失。雖本件告訴人乙○○超速行駛避煞不及，亦有過
    失，然仍不能因告訴人之過失，而解免被告之罪責。且被告
    駕車過失駕駛行為，與告訴人之受傷間，具有相當因果關係
    。另告訴人所受傷害係車禍導致右膝關節開放性骨折併脫臼
    （右膝內側副膝韌帶斷裂、前十字韌帶斷裂、股四頭肌斷裂
    、髖骨粉碎性骨折、股骨幹及脛骨平台粉碎性骨折），於九
    十七年七月七日及九十七年七月十一日二次施行開放性內固
    定手術及韌帶修補，術後門診追蹤至九十七年十二月十九日
    ，已能穿護膝下負重行走，右膝彎曲可達九度，但右膝有明
    顯外翻變形，且Ｘ光發現膝關節有嚴重創傷性退化性關節炎
    ，外內側關節腔已狹窄，換置人工膝關節之機率相當高，Ｘ
    光下右膝骨折軟骨痂已明顯形成，依患者情況應屬難治之傷
    害一節，有中山醫學大學附設醫院九十八年二月十一日中山
    醫九八川桓法字第０九八０００一０九八號函在卷可參，另
    告訴人於九十七年九月八日第一次至澄清綜合醫院中港分院
    就診，以其於九十七年七月七日及九十七年七月十一日在中
    山醫學大學附設醫院接受手術，因右膝關節僵直攣縮而來就
    醫，當時理學檢察結果為右膝關節嚴重腫脹、關節角度０至
    三十度，右大腿肌肉萎縮無力，並需穿可調整角度膝關節支
    架保護，右膝以兩側腋下枴杖輔助行走，經Ｘ光檢查除以上
    骨折外還發現其右膝關節內十字韌帶撕裂性骨折，經九十七
    年九月八日至九十八年一月十四日於門診復健治療後，現右
    膝關節角度進步至０至七十度，但因右膝關節嚴重骨折及韌
    帶損傷，故仍需穿膝關節支架保護，且之後可能需進行右膝
    關節人工置換手術，其右膝關節永久性機能障礙（現仍於門
    診繼續復健中）等情，有澄清綜合醫院中港分院九十八年二
    月五日澄高字第九八二０七三號函可佐。再本院於審理中向
    告訴人現就診之行政衛生署臺中醫院函查結果，以告訴人目
    前傷勢右膝關節變重變形，膝外側關節面完全磨損消失，受
    傷已嚴重減損膝關節之機能，包括屈曲困難及關節不穩，關
    節炎疼痛及不適，若持續疼痛或變形加劇則須考慮人工膝關
    節置換手術，以改善其疼痛變形，至於關節活動度仍需手術
    後評估及復健治療後少能評斷其治療成效，接受人工關節置
    換手術後仍需追蹤評估（因人工關節有使用年限）等情，有
    該院九十八年六月十二日中醫歷字第０九八０００五六五七
    號函在卷可佐。縱告訴人現仍在治療並評估是否接受人工關
    節置換手術，惟其經醫師認定屬難治之傷害、右膝關節永久
    性機能障礙，目前傷勢右膝關節變重變形，膝外側關節面完
    全磨損消失，受傷已嚴重減損膝關節之機能，包括屈曲困難
    及關節不穩等情，當屬嚴重減損一肢之機能，自屬刑法第十
    條第四項第四款嚴重減損一肢之機能，而係重傷害。綜上，
    本件事證明確，被告犯行洵堪認定，應依法論科。
三、查被告因上開過失駕車行為，致受有上開重傷害，核被告所
    為，係犯刑法第二百八十四條第一項後段之過失傷害致人重
    傷罪。再被告肇事後，在現場等候趕往現場處理之員警，當
    場承認為肇事人而自首犯罪，再於其後本案偵查及審理程序
    時均到庭接受裁判，此觀卷附臺中市○○道路交通事故肇事
    人自首情形紀錄表甚明，被告既已合於法定自首之要件，自
    得依刑法第六十二條前段之規定減輕其刑。爰審酌被告因一
    時疏忽肇事，造成告訴人身體受有傷害迄未康復，另參以被
    告於本件車禍之過失情節，且被告表示意願賠償告訴人，然
    因能力有限，迄未能與告訴人達成和解，且坦承犯行，對於
    所犯亦已深表悔悟，態度良好等一切情狀，量處如主文所示
    之刑，並諭知易科罰金之折算標準，以示懲儆。
據上論斷，應依刑事訴訟法第二百九十九條第一項前段、刑法第
二百八十四條第一項後段、第六十二條前段，刑法施行法第一條
之一，判決如主文。
本案經檢察官陳僑舫到庭執行職務。
中    華    民    國    98    年    6     月    30    日
                  刑事第八庭    法  官  陳  葳
以上正本證明與原本無異。
如不服本判決應於收受判決後10日內向本院提出上訴書狀，並應
敘述具體理由；其未敘述上訴理由者，應於上訴期間屆滿後20日
內向本院補提理由書（均須按他造當事人之人數附繕本）「切勿
逕送上級法院」。
                                書記官  張雅如
中    華    民    國    98    年    6     月    30    日
附錄法條：
刑法第二百八十四條第一項：
因過失傷害人者，處六月以下有期徒刑、拘役或五百元以下罰金
，致重傷者，處一年以下有期徒刑、拘役或五百元以下罰金。


司法院資訊處製作；財團法人民間司法改革基金會備份。
